臺灣花蓮地方法院民事判決
111年度家繼簡字第7號
原      告  甲○○○○○○○有限公司


法定代理人  乙○○  
訴訟代理人  丙○○  
訴訟代理人  子○○
訴訟代理人  丑○○
訴訟代理人  寅○○
送達代收人  卯○○
被      告  丁○○  

            戊○○  

            己○○  

            庚○○  

            辛○○  

受 告知 人  壬○○


上列當事人間請求代位分割遺產事件，本院於民國111年9月28日
言詞辯論終結，判決如下：
    主      文
被告與受告知人繼承自被繼承人癸○○所遺如附表一所示之遺產，
准予依附表二所示之應繼分比例分割為分別共有。
訴訟費用由兩造依附表三所示比例負擔。
    事實及理由
壹、程序事項：
一、按請求分割遺產之訴，其訴訟標的對於全體共有人（即繼承
    人）必須合一確定，雖屬固有必要共同訴訟，原應由同意分
    割之繼承人起訴，並以反對分割之其他繼承人全體為共同被
    告，當事人適格始無欠缺，惟債權人基於民法第242條規定
    ，乃代位行使債務人之權利，自無再以受告知人（即債務人
    ）列為共同被告之餘地（最高法院107年度台上字第92號判
    決意旨參照）。本件原告既以債權人之地位，代位受告知人
    壬○○（下稱受告知人）請求分割遺產，自無以受告知人為共
    同被告之必要，合先敘明。
二、次按當事人喪失訴訟能力或法定代理人死亡或其代理權消滅
    者，訴訟程序在有法定代理人或取得訴訟能力之本人承受其
    訴訟以前當然停止；第168條至第172條及前條所定之承受訴
    訟人，於得為承受時，應即為承受之聲明，民事訴訟法第17
    0條、第175條第1項分別定有明文。查本件原告之法定代理
    人原為魏寶生，嗣於訴訟繫屬中變更為乙○○，業據原告提出
    公司變更登記表為證，並於民國111年7月25日具狀聲明承受
    訴訟（見本院卷第241頁），經核於法並無不合，應予准許
    。
三、本件被告經本院合法通知，均未於言詞辯論期日到場，核無
    民事訴訟法第386條各款所列情形，依家事事件法第51條準
    用民事訴訟法第385條第1項前段規定，爰依原告之聲請，由
    其一造辯論而為判決。
貳、實體事項：
一、原告主張：原告為受告知人之債權人，前已就該債權對受告
    知人為強制執行未果而取得本院101年度司執字第7347號債
    權憑證（下稱系爭債權憑證）。又被告與受告知人均為被繼
    承人癸○○之繼承人，其等因繼承所公同共有如附表一所示遺
    產（下稱系爭遺產），迄今仍未協議分割，受告知人怠於行
    使分割系爭遺產之權利，致原告債權無法受償，原告為保全
    債權，爰依民法第242條、第1164條規定，代位受告知人請
    求分割系爭遺產等語。並聲明：如主文第1、2項所示。
二、本件被告經本院合法通知，均未於言詞辯論期日到場，亦未
    提出書狀做任何聲明或陳述。
三、本院之判斷：
  ㈠按遺產繼承人，除配偶外，由直系血親卑親屬為第一順序之
    遺產繼承人；前條所定第一順序之繼承人，以親等近者為先
    ；同一順序之繼承人有數人時，按人數平均繼承，民法第11
    38條第1款、第1139條、第1141條前段分別定有明文。又繼
    承人得隨時請求分割遺產，但法律另有規定或契約另有訂定
    者，不在此限；繼承人有數人時，在分割遺產前，各繼承人
    對於遺產全部為公同共有，民法第1164條、第1151條亦有明
    定。此外，繼承人欲終止其間之公同共有關係，惟有以分割
    遺產之方式為之，因此將遺產之公同共有關係終止改為分別
    共有關係，性質上屬分割遺產方法之一。而遺產分割，依民
    法第1164條、第830條第2項之規定，應由法院依民法第824
    條命為適當之分配，不受任何共有人主張之拘束。故法院選
    擇遺產分割之方法，應具體斟酌公平原則；各繼承人之利害
    關係；遺產之性質及價格；利用價值、經濟效用；經濟原則
    及使用現狀；各繼承人之意願等相關因素，以為妥適之判決
    。
  ㈡次按債務人怠於行使其權利時，債權人因保全債權，得以自
    己之名義，行使其權利。但專屬於債務人本身者，不在此限
    ，民法定242條定有明文。又代位權之行使，須債權人如不
    代位行使債務人之權利，其債權即有不能受完全滿足清償之
    虞時，始得為之。倘債之標的與債務人之資力有關，如金錢
    之債，代位權之行使應以債務人陷於無資力或資力不足為要
    件（最高法院101年度台上字第1157號判決意旨參照）。
  ㈢經查，原告主張其為受告知人之債權人，前就受告知人之財
    產為強制執行未果而取得系爭債權憑證，又被告與受告知人
    均為被繼承人癸○○之合法繼承人，對於被繼承人癸○○所遺如
    附表一所示之遺產並無不予分割之協議，亦無法律規定禁止
    分割之情形，惟受告知人迄今未請求分割遺產，致無財產足
    以清償對原告之債務，顯係怠於行使權利等節，業據其提出
    系爭債權憑證、被繼承人遺產稅免稅證明書、繼承系統表、
    如附表一所示不動產之土地、建物登記第二類謄本、受告知
    人之全國財產稅總歸戶財產查詢清單等件為證（見本院卷第
    21頁、第273至323頁），而被告就原告主張之前揭事實，已
    於相當時期受合法之通知，均於言詞辯論期日不到場，亦未
    提出準備書狀爭執，依家事事件法第51條準用民事訴訟法第
    280條第3項、第1項之規定視同自認，自堪信原告之主張為
    真實。是以，原告為保全其債權，依民法第242條、第1164
    條之規定，代位受告知人起訴請求本件分割系爭遺產，於法
    應屬有據。
  ㈣本院審酌系爭遺產之性質、經濟效用、全體共有人之利益、
    使用現況，原告主張依應繼分比例為分割之方案，對各繼承
    人利益均屬相當，核屬公平，因認就被繼承人癸○○所遺如附
    表一所示之遺產，由被告與受告知人按附表二所示應繼分比
    例分割為分別共有，應屬適當。從而，本件原告依民法第24
    2條、第1164條之規定，代位受告知人起訴請求分割系爭遺
    產，為有理由，應予准許，爰判決如主文第1項所示。
四、末按因共有物分割、經界或其他性質上類似之事件涉訟，由
    敗訴當事人負擔訴訟費用顯失公平者，法院得酌量情形，命
    勝訴之當事人負擔其一部，民事訴訟法第80條之1定有明文
    。查原告代位受告知人提起本件分割遺產之訴雖有理由，惟
    原告實係以保全債權為目的而行使受告知人之遺產分割請求
    權，其與被告均因此互蒙其利，故關於本件訴訟費用之負擔
    ，依前揭規定，應由原告依受告知人之應繼分比例與被告各
    自負擔如附表三所示之訴訟費用，較屬公允，爰判決如主文
    第2項所示。
五、據上論結，本件原告之訴為有理由，依家事事件法第51條、
    民事訴訟法第385條第1項前段、第80條之1、第85條第1項前
    段，判決如主文。
中　　華　　民　　國　　111 　年　　10　　月　　7 　　日
                   家事庭 法  官   陳淑媛
正本係照原本作成。
如對本判決上訴，須於判決送達後20日之不變期間內，向本院提
出上訴狀。
如委任律師提起上訴者，應一併繳納上訴審裁判費。
中　　華　　民　　國　　111 　年　　10　　月　　7 　　日
                          書記官   何依姍
附表一       
編號 種類 不動產  1 土地 花蓮縣○○市○○段0000地號土地（面積71平方公尺、權利範圍全部） 2 建物 花蓮縣○○市○○段000○號建物（門牌：花蓮縣○○市○○路00號）（總面積126.54平方公尺、權利範圍全部） 
附表二
編號 繼承人 應繼分比例 1 丁○○ 12分之1 2 壬○○ 12分之1 3 戊○○ 12分之1 4 己○○ 4分之1 5 庚○○ 4分之1 6 辛○○ 4分之1 
附表三
編號 當事人 訴訟費用負擔比例 1 原告 12分之1 2 丁○○ 12分之1 3 戊○○ 12分之1 4 己○○ 4分之1 5 庚○○ 4分之1 6 辛○○ 4分之1